【裁判字號】    87,自緝,6
【裁判日期】    890608
【裁判案由】    詐欺
【裁判全文】
臺灣新竹地方法院刑事判決                            八十七年度自緝字第六號
    自  訴  人  甲○○
    擔當訴訟人  臺灣新竹地方法院檢察署檢察官
    被      告  乙○○
右列被告因詐欺案件，經自訴人提起自訴，本院判決如左：
    主  文
乙○○無罪。
    理  由
一、自訴人甲○○經合法傳喚，於審理期日無正當理由不到庭，經通知檢察官擔當訴
    訟，先予敘明。
二、自訴意旨略以：被告乙○○與蕭文良（業已審結）二人，基於共同詐欺之犯意，
    在臺北縣泰山鄉○○路六六號虛設吉鴻食品總匯，於民國八十六年五月十五日由
    被告蕭文良前往新竹市民眾活動中心農產品展售會，持前開虛設行號名片，向自
    訴人訂購新臺幣（下同）八萬四千三百九十二元香菇一批，自訴人不疑有他，陷
    於錯誤，於翌日將貨送達於上址，由被告乙○○收受並開具由其擔任負責人而虛
    設之鴻冠乙實業有限公司（下稱鴻冠乙公司）、發票日八十六年六月十日、面額
    八萬四千三百九十二元之支票乙紙，詎被告等早有詐欺預謀，又於六月五日再度
    前往訂購八萬五千六百元之香菇，自訴人亦依約於翌日送達，並由被告乙○○收
    受後，再開具遠東商業銀行發票日八十六年六月二十五日之支票乙紙交付予自訴
    人，嗣二紙支票均遭退票，自訴人前往查詢，被告二人已人去樓空，始知受騙，
    自訴人前後被騙十六萬九千九百八十二元，因認被告乙○○犯有刑法詐欺罪嫌等
    語。
三、按犯罪事實應依證據認定之，無證據不得推定其犯罪事實；又不能證明被告犯罪
    者，應諭知無罪之判決，刑事訴訟法第一百五十四條、第三百零一條第一項分別
    定有明文。
四、訊據被告乙○○堅決否認有詐欺之犯行，辯稱是有一位翁姓男子找伊合夥開設鴻
    冠乙公司，請其擔任名譽董事，並言明公司有賺錢時伊可分紅，伊始將身分證、
    印章等資料交予該翁姓男子去設立鴻冠乙公司後，再分向遠東國際商業銀行及台
    北銀行開設支票存款戶，請領支票交由翁姓男子使用，伊既不認識自訴人，亦不
    曾簽發何任之支票詐騙自訴人，伊亦係後來方知被該翁姓男子所騙等語。經查，
    自訴人雖就被告乙○○提起本件自訴，惟被告乙○○並非當初在新竹市民眾活動
    中心農產品展售會中向自訴人訂購香菇，及於台北縣泰山鄉○○路六六號處收受
    香菇並交付支票予自訴人之人，此據自訴人於本院調查中指述無訛（見本院八十
    七年六月一日訊問筆錄）；次查，被告於本院審理時固供稱伊係鴻冠乙公司之名
    義上負責人，但伊並未參與該公司之業務，公司實際負責人何人伊不清楚，伊雖
    曾向銀行開設支票存款戶請領支票，但所領之支票均係交由翁姓之男子，伊不曾
    簽發一張支票等情，自訴人據此認被告將身分證、印章交給他人，多少都有點利
    益，顯與該翁姓男子有犯意之聯絡云云，惟按認定犯罪事實須依證據，是否可信
    更須參酌各方面之情形，尤不能以推測理想之詞，以為科刑判決之基礎，最高法
    院二十年度上字第九五八號著有判例。質之被告翁姓男子之真實姓名、年籍等資
    料，被告均稱不知，而自訴人對向其施用詐術行為之人，亦無法具體明確指述為
    何人，則對自訴人施用詐術行為之人是否即為被告所稱之翁姓男子，已屬存疑，
    且自訴人既無法指出向其詐騙之人，則尚難憑被告之前揭行為，即推測其與詐騙
    自訴人之人間有犯意之聯絡或行為之分擔。綜上，被告既非向自訴人行騙之人，
    復查無其他積極證據足資證明被告有自訴人所指訴與他人共同詐欺之犯行，既不
    能證明被告犯罪，則應為被告無罪之諭知。
據上論斷，應依刑事訴訟法第三百三十一條第一項、第二項、第三百四十三條、第三
百零一條第一項，判決如主文。
本案經檢察官羅雪梅到庭執行職務
中     華     民     國     八十九     年     六     月        八       日
                                       臺灣新竹地方法院刑事第二庭
                                          法  官  謝  永  昌
右正本證明與原本無異。
如不服本判決，應於判決送達後十日內向本院提出上訴狀( 應附繕本 )，上訴於
臺灣高等法院。
                                          書記官  陳  凰  榆
中     華     民     國     八十九     年     六     月        八       日


司法院資訊處製作；財團法人民間司法改革基金會備份。
